臺灣橋頭地方法院刑事判決　
111年度交易字第51號
公  訴  人  臺灣橋頭地方檢察署檢察官
被      告  黃全長


上列被告因過失傷害案件，經檢察官提起公訴（110年度偵字第1
5285號），本院判決如下：
    主  文
黃全長犯過失傷害罪，處拘役參拾伍日，如易科罰金，以新臺幣
壹仟元折算壹日。
    事  實
一、黃全長於民國110年7月16日10時37分許，駕駛車牌號碼000-
    0000號營業小客車，沿高雄市○○區○○路○○道○○○○○○○○○○路段
    000號前，本應注意變換車道時，應讓直行車先行，並注意
    安全距離，而依當時天候晴、日間自然光線、柏油路面乾燥無
    缺陷、道路無障礙物及視距良好，並無不能注意之情狀，竟疏未
    注意禮讓直行車並保持安全距離，貿然切換至慢車道，適沈
    紋吉騎乘車牌號碼000-000號普通重型機車超速沿中正路慢
    車道由南往北直行，見狀緊急煞車，因而自摔倒地，受有手
    部挫傷併撕裂傷兩公分之傷害。
二、案經沈紋吉訴由臺灣橋頭地方檢察署檢察官偵查起訴。
    理  由
一、按被告以外之人於審判外之陳述，雖不符刑事訴訟法第 159
    條之1至第 159條之4之規定，而經當事人於審判程序同意作
    為證據，法院審酌該言詞陳述或書面陳述作成時之情況，認
    為適當者，亦得為證據，刑事訴訟法第 159條之5第1項定有
    明文。查檢察官、被告黃全長同意本判決所引用之傳聞證據
    作為證據，本院審酌上開證據作成時之情狀，並無違法或不
    當等情形，且與本案相關之待證事實具有關聯性，認為以之
    作為本案之證據亦屬適當，爰依前揭規定，認均應有證據能
    力。
二、訊據被告否認有何過失傷害犯行，辯稱：我切到慢車道是要
    停車，我有看旁邊，沒有看到告訴人，我下車才看到有人在
    扶告訴人起來等語，經查：
(一)黃全長有於前揭時、地，駕駛車牌號碼000-0000號營業小客
    車(下稱計程車)，從中正路快車道變換至慢車道停車，告訴
    人騎乘車牌號碼000-000號普通重型機車(下稱機車)超速沿
    中正路慢車道由南往北直行，在被告後方自摔倒地，並受有
    手部挫傷併撕裂傷兩公分之傷害等情，業據證人沈紋吉於警
    詢、本院審理時證述明確，並有道路交通事故現場圖、道路
    交通事故調查報告表(一)(二)-1、道路交通事故談話紀錄表
    (沈紋吉)、事故現場照片及長庚醫療財團法人高雄長庚紀念
    醫院診斷證明書等附卷可稽，且為被告坦認在案，此部分之
    事實，首堪認定。
(二)證人沈紋吉於警詢中證稱：被告當時突然轉過來慢車道，我
    為了不要撞到他而緊急煞車就摔倒了，我當時時速約45公里
    等語(警卷第10-11頁)，於審理時亦證稱：當時我在慢車道
    時速約55公里，被告突然從快車道切過來，我為了不撞到被
    告而緊急煞車，就倒地了，我倒地後，被告有往前一小段就
    停下來了等語(交易卷第28-36頁)，證人就本件交通事故之
    發生經過係因被告突然變換車道，因而煞避不及，自摔倒地
    ，前後證述一致；再者，被告於警詢時稱我從後視鏡看到告
    訴人倒地等語(警卷第1頁)，審理時供稱：我車停好後，看
    到有人在扶告訴人，我要切換至慢車道時，沒有看到有人倒
    在慢車道那邊等語(交易卷第27頁)，是以被告變換至慢車道
    ，停車後就發現告訴人與機車在其後方有倒地之情形，又被
    告計程車停放位置與告訴人機車倒地位置，相距僅約20餘公
    尺，此有google地圖可依(交易卷第41-42頁)，則被告從快
    車道切換至慢車道起至計程車停止所需之時間甚短，加以被
    告於變換至慢車道前，並無發現告訴人與機車倒在慢車道內
    ，可見告訴人發生自摔倒地與被告切換車道之駕駛行為，兩
    者間之時間非常緊密，此外，依上開道路交通事故調查報告
    表(一)及事故現場照片，告訴人倒地之路段，道路筆直，路
    面平整、乾燥，並無缺陷或障礙物，另依被告所述，可以從
    後視鏡中發現告訴人倒地等詞，亦可認被告與告訴人之間並
    無其他汽車行駛，因此證人沈紋吉前揭證述，應屬可信，被
    告駕駛計程車變換至慢車道，未禮讓直行之告訴人，造成告
    訴人煞避不及，自摔倒地等情，應可認定。再查，告訴人倒
    地與被告變換至慢車道之時間緊密，則被告辯以有看旁邊，
    沒有看到告訴人等語，亦足以認定被告沒有注意慢車道之直
    行車輛，被告上開所辯沒有過失，即非可採。
(三)按汽車在設有慢車道之雙向二車道，除應依前項各款規定行
    駛外，於快慢車道間變換車道時，應顯示方向燈，讓直行車
    先行，並注意安全距離，道路交通安全規則第97條第2 項定
    有明文。本件被告考領有職業小型車駕駛執照，對上開交通
    法規理應知之甚詳，且依當時天候晴、日間自然光線、市區
    柏油道路乾燥無缺陷、無障礙物且視距良好，客觀上並無不
    能注意等情，有上開現場照片及道路交通事故調查報告表㈠
    在卷可證，詎其未禮讓在慢車道上直行之告訴人，即貿然自
    快車道變換至慢車道而肇生本案車禍事故，則被告之駕駛行
    為具有過失應無疑義。又觀告訴人所受前揭之傷勢顯係因本
    案車禍事故所致，則被告上開過失駕駛行為與告訴人所受傷
    害結果間，具有相當因果關係，應堪認定。
(四)末按，行車速度，依速限標誌或標線之規定，無速限標誌或
    標線者，應依下列規定：一、行車時速不得超過50公里。但
    在設有快慢車道分隔線之慢車道，時速不得超過40公里，未
    劃設車道線、行車分向線或分向限制線之道路，時速不得超
    過30公里，道路交通安全規則第93條第1 項第1 款業已明訂
    。經查，本件事發路段為設有快慢車道分隔線，有道路交通
    事故現場圖1紙可考，依上揭說明，該路段慢車道速限為每
    小時40公里，而告訴人於警詢、審理中所陳當時之時速皆已
    逾40公里，已如前述，可見告訴人當時屬超速行駛，並將導
    致反應時間縮短而難以針對車前狀況採取即時反應，因此告
    訴人超速行駛之行為對於本案車禍事故之發生，亦有過失，
    惟被告與告訴人所負之過失比重，乃法院量刑時應予審酌之
    事項，與被告過失犯行成立之要件無涉，自難因此解免被告
    之過失責任。
(五)綜上，被告前揭辯解，無非係卸責之詞，不足採信。本案事
    證明確，被告過失傷害犯行已堪認定，應予依法論科。
三、論罪科刑：
(一)核被告所為，係犯刑法第284條前段之過失傷害罪。
(二)被告於事故發生後，警員據報前往現場處理時，在場，並當
    場承認為肇事人員，此有高雄市政府道路交通事故肇事人自
    首情形紀錄表可查(警卷第28頁)，堪認符合自首之要件，爰
    依刑法第62條前段規定，減輕其刑。
(三)以行為人之責任為基礎，審酌被告駕駛計程車，於變換車道
    時，未禮讓直行車並注意安全距離，以保護其他用路人之身
    體、生命之安全，肇致本件交通事故，致告訴人受有事實欄
    所載傷勢，且被告迄今尚未與告訴人和解，賠償告訴人所受
    之損害，及被告以前揭情詞否認犯行之犯後態度，惟兼衡被
    告前無犯罪紀錄之素行，告訴人對於本件交通事故亦有過失
    ，及告訴人所受傷勢非重，以及被告之智識程度、家庭經濟
    狀況等一切情狀，量處如主文所示之刑，並諭知易科罰金之
    折算標準。
據上論斷，應依刑事訴訟法第299條第1項前段，判決如主文。
本案經檢察官靳隆坤提起公訴，檢察官彭斐虹到庭執行職務。
中　　華　　民　　國　　111 　年　　7 　　月　　12　　日
                  刑事第七庭    法　官  林新益
以上正本證明與原本無異。
如不服本判決應於收受送達後20日內向本院提出上訴書狀，並應
敘述具體理由；如未敘述上訴理由者，應於上訴期間屆滿後20日
內向本院補提理由書（均須按他造當事人之人數附繕本）「切勿
逕送上級法院」。
中　　華　　民　　國　　111 　年　　7 　　月　　12　　日
 　　　　　　　　　　　　　　　 書記官　黃獻立　　　　　
所犯法條：
刑法第284條
因過失傷害人者，處1年以下有期徒刑、拘役或10萬元以下罰金
；致重傷者，處3年以下有期徒刑、拘役或30萬元以下罰金。